【裁判字號】    90,易,529
【裁判日期】    900525
【裁判案由】    違反能源管理法
【裁判全文】
臺灣桃園地方法院刑事判決                            九十年度易字第五二九號
    公訴人  臺灣桃園地方法院檢察署檢察官
    被  告  甲○○
            乙○○
右列被告等因違反能源管理法案件，經檢察官聲請簡易判決處刑（八十九年度偵字第
一七五八九號）及移送併案審理（九十年度偵字第三０八號），經本院改用通常程序
審理，判決如左：
    主  文
甲○○共同未經許可而經營中央主管機關指定之能源產品之銷售業務，累犯，處有期
徒刑玖月，扣案之加油機壹台、加油槍壹支、皮管壹條、鐵皮油槽壹座及剩餘油料貳
仟公升均沒收。
乙○○共同未經許可而經營中央主管機關指定之能源產品之銷售業務，累犯，處有期
徒刑伍月，如易科罰金以新臺幣玖佰元即銀元參佰元折算壹日，扣案之加油機壹台、
加油槍壹支、皮管壹條、鐵皮油槽壹座及剩餘油料貳仟公升均沒收。
    事  實
一、甲○○前於民國（下同）八十八年間因違反能源管理法案件，經臺灣高等法院判
    處有期徒刑六月確定，並於八十九年四月十一日以易科罰金執行完畢；乙○○則
    前於八十七年間因過失傷害案件，經本院判處有期徒刑三月確定，並於八十七年
    九月十八日以易科罰金執行完畢，竟均仍不知悛悔，復與乙○○基於未經許可而
    經營中央主管機關指定能源產品銷售業務之概括犯意聯絡，自八十九年七月十九
    日起，以每日新台幣（下同）三百元之薪資，聘僱乙○○擔任其所有桃園縣平鎮
    市○○路三０九巷十六號旁鐵皮油槽地下油行之加油工工作，並以每公升十五點
    五元之價格，未經許可而銷售中央主管機關指定能源產品即九五無鉛汽油之銷售
    業務予賴東良、許清源、廖宗顯等不特定人多次而經營之。嗣於八十九年十月二
    十六日下午四時許，經警持搜索票當場查獲上情，並扣得加油機乙台、加油槍乙
    支、皮管乙條及剩餘油料二千公升；再於八十九年十二月八日下午五時許，經警
    再度當場查獲上情，並扣得上開鐵皮油槽乙座及同上加油機乙台、加油槍乙支及
    剩餘油料二千公升。
二、案經桃園縣警察局報請臺灣桃園地方法院檢察署檢察官聲請簡易判決處刑及移送
    併案審理。
    理  由
一、右揭事實業據被告乙○○迭次於警、偵訊中及本院審理時坦承不諱；訊據被告甲
    ○○固坦承於右揭時地先後二次遭查獲未經許可而銷售上開九五無鉛汽油乙情，
    惟矢口否認右揭犯行，辯稱：伊因積欠乙○○工資，已於八十九年十月初已經上
    開地下油行全數財產轉讓予乙○○，且伊於八十九年十一月九日起已入監服刑，
    故該地下油行先後於八十九年十月二十六日及十二月八日二次遭查獲，均與伊無
    涉，伊並無銷售上開九五無鉛汽油之犯行云云。經查：被告二人右揭犯行業據被
    告乙○○於警、偵訊中及本院審理時坦承不諱，且被告甲○○於警訊中亦供稱「
    （你何時開始將此油行交由乙○○處理？）我是從八十九年七月份中旬開始交由
    他處理下來之油品（見八十九年度偵字第一七五八九號偵查卷第十一頁）」、「
    我是因為欠乙○○二個多月薪水，約二萬多元所以交由他全權處理（見同上偵查
    卷第十二頁）」等語明確，亦核與被告乙○○及證人即買受上開九五無鉛汽油之
    賴東良、許清源及廖宗顯三人於本院審理時之供述及警訊中之證述情節，均相符
    合，復有扣案之上開加油機乙台、加油槍乙支、皮管乙條、鐵皮油槽乙座及剩餘
    油料二千公升，在卷可稽，足堪認定。雖被告甲○○於本院審理時改稱其已於八
    十七年十月初將上開地下油行轉讓予被告乙○○處理，事後上開地下油行先後二
    次遭查獲等情，均與其無涉云云，惟被告乙○○不僅於本院審理時供稱「絕對沒
    有此事，我沒有讓受地下油行，我仍是受僱給他的，因為他被通緝所以在八十九
    年十月初把地下油行交代給我繼續經營，加油的收入是用來還我的以前上班的工
    錢，第一次被查獲，彭（瑞田）知道我被查獲，第二次被查獲是因為地主在要地
    ，彭（瑞田）也有交代我把油繼續處理掉（見本院卷九十年五月十一日筆錄）」
    等語明確，且上開地下油行於八十九年十二月八日遭查獲時，不僅仍剩餘上開九
    五無鉛汽油計二千公升，已計有三萬一千元左右之價值（以每公升十五點五元計
    算），而至八十九年十月初被告甲○○「轉讓」上開地下油行為止，被告乙○○
    受僱被告甲○○亦僅有三個月左右之時間而已，縱依其每日薪資三百元計算，亦
    僅有二萬七千元左右之「積欠」薪資，惟被告甲○○竟以上開價值三萬一千元左
    右之九五無鉛汽油及上開其他鐵皮油槽乙座、加油機乙台、加油槍乙支等物（總
    計全部價值應在三萬一千元以上），以折抵上開二萬七千元左右薪資之方式，「
    轉讓」予被告乙○○，不僅其間價值已有顯著差距存在，且被告甲○○辯稱「轉
    讓」上開地下油行乙情，更據被告乙○○堅決否認在卷，且被告二人間亦無任何
    恩怨仇隙，亦據被告乙○○供承在卷，並為被告甲○○所不否認，而被告甲○○
    復未能提出其間「轉讓」上開地下油行之事證為憑，是上開地下油行於右揭時地
    ，顯仍係由被告甲○○聘僱被告乙○○共同經營，應堪認定，而僅憑被告甲○○
    個人上開辯稱之詞，顯尚不足為有利被告甲○○認定之依據，至為顯然。被告甲
    ○○所辯，顯係事後卸責之詞，不足採信。被告二人犯行均臻明確，應予依法論
    科。
二、核被告二人所為，均係犯能源管理法第二十條之一之未經許可而經營中央主管機
    關指定之能源產品之銷售業務罪。公訴人以被告二人上開八十九年十月二十六日
    犯行，而聲請本院中壢簡易庭以簡易判決處刑云云，縱有所據，惟被告二人於八
    十九年十月二十六日遭查獲上開犯行（即本案原起訴部分），復於同年十二月八
    日再遭查獲上開犯行（即併案審理部分），是本院所認定被告二人之犯罪事實，
    顯與號公證人據以求處罪刑之事實不符，爰依刑事訴訟法第四百五十一條之一第
    四項但書第二款、第四百五十二條之規定，將本件改用通常程序審理；又被告二
    人上開併案審理部分之犯行，與公訴人原起訴部分間，有常業犯之包括一罪關係
    ，應併為公訴人原起訴部分之效力所及，本院自得併予審理，合先敘明。刑法第
    四十一條易科罰金之規定，業於九十年一月十日經修正公布（同年月十二日起生
    效施行），經本院比較修正前後之規定，以修正後之規定對被告乙○○為有利，
    應依刑法第二條第一項前段之規定，從有利被告乙○○之修正後刑法第四十一條
    第一項前段之規定處斷。被告二人就所犯上開之罪間，有犯意聯絡及行為分擔，
    均為共同正犯。又被告甲○○前於八十八年間因違反能源管理法案件，經臺灣高
    等法院判處有期徒刑六月確定，並於八十九年四月十一日以易科罰金執行完畢；
    被告乙○○則前於八十七年間因過失傷害案件，經本院判處有期徒刑三月確定，
    並於八十七年九月十八日以易科罰金執行完畢，此有臺灣高等法院刑案被告全國
    前案紀錄表各乙份及本院九十年度壢簡字第九號審理單乙紙可佐，其等復於五年
    內再犯有期徒刑以上之本罪，均為累犯，均應依刑法第四十七條之規定加重其刑
    ，並均依法遞加重之。爰審酌被告二人前均曾受有期徒刑以之執行完畢，竟均仍
    不知悛悔，並先後二次均遭查獲上開犯行在卷，已嚴重損及國家對重要能源之管
    理及社會之公共安全及被告二人犯罪後之態度等一切情狀，各量處如主文所示之
    刑，並就被告乙○○部分諭知易科罰金之折算標準，以資儆懲。至於扣案之上開
    皮管乙條、鐵皮油槽乙座、加油機乙台、加油槍乙支及剩餘油料二千公升，則均
    應依能源管理法第二十條之一後段之規定，均宣告沒收之。
據上論斷，應依刑事訴訟法第四百五十一條之一第四項但書第二款、第四百五十二條
，第二百九十九條第一項前段，能源管理法第二十條之一，刑法第二條第一項前段、
第十一條前段、第二十八條、第四十七條、修正後第四十一條第一項前段，罰金罰鍰
提高標準條例第二條，判決如主文。
本案經檢察官江苑臻到庭執行職務。
中      華      民      國      九十      年    五    月  二十五  日
                          臺灣桃園地方法院刑事第四庭
                              法  官  林 晏 鵬
右正本證明與原本無異。
如不服本判決，應於判決送達後十日內向本院提出上訴狀( 應附繕本 )，上訴於
臺灣高等法院。
                              書記官  張 雅 慧
中        華        民        國   九十   年   五   月    三十    日
附錄法條：能源管理法第二十條之一
能源管理法第二十條之一
未經許可而經營中央機關指定之能源產品之輸入、輸出、生產、銷售業務者，處一年
以下有期徒刑、拘役或科或併科新臺幣三十萬元以上罰金，並得沒收其輸入、輸出、
生產、銷售之產品。


司法院資訊處製作；財團法人民間司法改革基金會備份。
